【裁判字號】    97,交簡上,225
【裁判日期】    971002
【裁判案由】    公共危險
【裁判全文】
臺灣桃園地方法院刑事判決           97年度交簡上字第225號
上  訴  人
即  被  告  甲○○
上列上訴人即被告因公共危險案件，不服中華民國97年4 月28日
本院97年度壢交簡字第1169號第一審刑事簡易判決（聲請簡易判
決處刑書案號：臺灣桃園地方法院檢察署97年度偵字第7342號）
，提起上訴，本院管轄之第二審合議庭判決如下：
    主  文
原判決撤銷。
甲○○服用酒類，不能安全駕駛動力交通工具而駕駛，科罰金新
臺幣陸萬元，如易服勞役，以新臺幣壹仟元折算壹日。
    事  實
一、甲○○於民國97年3月5日晚間6 時30分許起，在桃園縣平鎮
    市○○○路40之3號住處內，飲用高粱酒1/3瓶後，已因之欠
    缺通常注意力，而無安全駕駛車輛之能力，詎猶於同日晚間
    10時許，駕駛車號KV-9452 號自用小客車於道路，嗣於同日
    晚間10時55分許，途經同一縣市○○路與建安路口時，經警
    攔查，進而對之實施酒測，測得其呼氣酒精濃度測試值為每
    公升0.73毫克，查獲上情。
二、案經桃園縣政府警察局平鎮分局報請臺灣桃園地方法院檢察
    署檢察官偵查後聲請以簡易判決處刑。
    理  由
一、按對於簡易判決有不服者，得上訴於管轄之第二審地方法院
    合議庭；上訴期間為10日，自送達判決後起算，但判決宣示
    後送達前之上訴，亦有效力，刑事訴訟法第455條之1第1 項
    、第3項準用同法第349條定有明文。查本院97年度壢交簡字
    第1169號第一審刑事簡易判決，前於97年5月9日經送達與上
    訴人即被告甲○○住所，並為同居之外甥女藍偲云所收受，
    惟被告對原判決不服提起上訴，經其繕具上訴書狀並以郵務
    方式寄送（快捷郵件第900230號），嗣於同年月12日寄達本
    院乙節，有被告之上訴書、郵件信封、本院收狀簿各1 份在
    卷可參（見本院卷第5 頁至第11頁、第15頁），足堪認定。
    是被告於上訴期間內提出上訴，其上訴自屬合法，即不因本
    院內部作業蓋印收文日期為97年7月8日，而影響其上訴效力
    ，合先敘明。
二、證據能力部分：
  (一)按被告之自白，非出於強暴、脅迫、利誘、詐欺、疲勞訊問
    、違法羈押或其他不正之方法，且與事實相符者，得為證據
    ；被告陳述其自白係出於不正之方法者，應先於其他事證而
    為調查，該自白如係經檢察官提出者，法院應命檢察官就自
    白之出於自由意志，指出證明之方法，刑事訴訟法第156 條
    第1項、第3項定有明文。準此，被告甲○○對檢察官所提其
    於警詢時自白（見97年度偵字第7342號偵查卷第4頁至第6頁
    ）之證據能力表示沒有意見，復本院亦查無有何顯然不正之
    方法取得情事，而悖於被告之自由意志，是被告於警詢時之
    自白得為證據，先予敘明。
  (二)次按被告以外之人於審判外之陳述雖不符刑事訴訟法第 159
    條之1至之4規定，而經當事人於審判程序同意作為證據，法
    院審酌該言詞陳述或書面陳述作成時之情況，認為適當者，
    亦得為證據；當事人、代理人或辯護人於法院調查證據時，
    知有刑事訴訟法第159條第1項不得為證據之情形，而未於言
    詞辯論終結前聲明異議者，視為有前項之同意，同法第 159
    條之5 定有明文。又該條立法意旨在於傳聞證據未經當事人
    之反對詰問予以核實，原則上先予排除，惟若當事人已放棄
    反對詰問權，於審判程序中表明同意該等傳聞證據可作為證
    據；或於言詞辯論終結前未聲明異議，基於尊重當事人對傳
    聞證據之處分權，及證據資料愈豐富，愈有助於真實發見之
    理念，且強化言詞辯論主義，使訴訟程序得以順暢進行，上
    開傳聞證據亦均具有證據能力。準此，被告對檢察官所提桃
    園縣政府警察局平鎮分局建安派出所警員汪安忠於審判外之
    汽車駕駛人酒後生理協調平衡檢測紀錄卡、刑法第185條之3
    案件測試觀察紀錄表之書面陳述（見同上偵查卷第9 頁至第
    10頁），亦表示沒有意見，復本院認其作成之情形並無不當
    之情形，經審酌後認為適當，故警員汪安忠前開審判外之陳
    述得為證據，併此敘明。
  (三)另被告經警攔查所測得之道路交通事故當事人酒精測定紀錄
    表1紙（見同上偵查卷第8頁），與本案事實具有自然關聯性
    ，復屬書證性質，且查無事證足認有違背法定程序或經偽造
    、變造所取得之情事，而被告對此部分之證據能力亦不爭執
    ，是堪認有證據能力，附此敘明。
三、訊據被告甲○○對上揭犯行坦承不諱，又其於97年3月5日晚
    間10時55分許經警攔查實施酒測，測得其呼氣酒精濃度測試
    值為每公升0.73毫克，另為警於查獲觀察及命作直線、平衡
    動作、閉眼數數、持筆畫圈測試時，有雙腳併攏、閉眼數數
    不合格，及對員警指揮、交通號誌反應遲鈍、意思模糊等情
    事，此有道路交通事故當事人酒精測定紀錄表、警員汪安忠
    所製作之汽車駕駛人酒後生理協調平衡檢測紀錄卡、刑法第
    185條之3案件測試觀察紀錄表各1 紙在卷可稽（見同上偵查
    卷第8 頁至第10頁），堪以認定。而當人飲酒後，若以呼氣
    酒精濃度測試器測得之呼氣濃度達到每公升0.5 毫克時，反
    應較慢，感覺減低，將影響駕駛；達到每公升0.75毫克時，
    思考與個性行為均會改變；達到每公升1.0 毫克時，步態不
    穩，噁心嘔吐，精神混惑不清晰；達到每公升1.5 毫克時，
    說話不清楚，感覺喪失，視力模糊；達到每公升2.0 毫克時
    ，體溫與血糖均降低，肌肉控制差，甚至會導致癲癇發作；
    達到每公升3.5 毫克時，則已經神智不清，反射減低，甚至
    呼吸抑制；另呼氣酒精濃度達每公升0.55毫克以上者，肇事
    率為一般正常人之10倍等情，此亦有國軍退除役官兵輔導委
    員會臺北榮民總醫院88年8月5日（88）北總內字第26868 號
    函、法務部88年5月18日法檢字第001669 號函可資參照；則
    被告該時呼氣酒精濃度測試值已達每公升0.73毫克，且於查
    獲、測試過程中，有雙腳併攏、閉眼數數不合格，及對員警
    指揮、交通號誌反應遲鈍、意思模糊等情事，依上揭說明，
    顯足認定酒精已使被告反應較慢，感覺減低，將影響駕駛，
    而達不能安全駕駛動力交通工具之程度，殆無疑義。是本件
    事證明確，被告犯行堪以認定。
四、核被告甲○○所為，係犯刑法第185條之3服用酒類不能安全
    駕駛動力交通工具而駕駛罪。原審對被告予以論罪科刑，固
    非無見，惟查，本件祇因被告酒後駕車經警攔查而查獲，並
    無酒後肇事發生車禍情事，原判決記載被告「貿然駕駛車輛
    上路致肇事車禍事故」，其基此所憑量刑之事實容有誤認，
    尚有不當；復且，該罪之法定刑為「1 年以下有期徒刑、拘
    役或科或併科15萬元以下罰金」，且本條為97年1月2日修正
    公布後之刑法分則法律，依刑法施行法第1條之1第1 項規定
    ，94年1月7日刑法修正施行後，刑法分則編所定罰金之貨幣
    單位為新臺幣，是本件罰金之貨幣單位應為新臺幣，法定罰
    金刑上限為新臺幣（下同）15萬元，然原審卻科處被告20萬
    元，顯逾法定量刑之外部界限，亦有未合，是被告上訴指摘
    原判決不當，為有理由，應由本院予以撤銷。爰審酌被告於
    服用酒類不能安全駕駛之情形下，猶駕駛自用小客車於道路
    ，且呼氣酒精濃度測試值為每公升0.73毫克，顯危及道路交
    通安全，欠乏尊重其他用路人生命、財產安全之觀念，惟念
    在其犯後坦承犯行，態度良可，並兼衡其職業為臨時工，按
    日支領薪資1,100 元，家境小康，及其素行、智識程度、犯
    罪所生危害等一切情狀，量處如主文所示之刑，並諭知易服
    勞役之折算標準。
據上論斷，應依刑事訴訟法第455條之1 第1項、第3項、第369條
第1項前段、第364條、第299條第1項前段，刑法第185條之3、第
42條第3項前段，刑法施行法第1條之1第1項，判決如主文。
本案經檢察官施昱廷到庭執行職務。
中    華    民    國    97    年    10    月    2     日
                  交通法庭    審判長法  官  錢建榮
                                    法  官  宣玉華
                                    法  官  黃翊哲
以上正本證明與原本無異。
本件不得上訴。
                                    書記官  劉霜潔
中    華    民    國    97    年    10    月    2     日
附錄本判決論罪科刑法條：刑法第185條之3
服用毒品、麻醉藥品、酒類或其他相類之物，不能安全駕駛動力
交通工具而駕駛者，處1 年以下有期徒刑、拘役或科或併科15萬
元以下罰金。（罰金部分依刑法施行法第1條之1第1 項規定，貨
幣單位為新臺幣）


司法院資訊處製作；財團法人民間司法改革基金會備份。
